臺灣基隆地方法院刑事判決　　　　　　　 94年度訴字第348號
公　訴　人　臺灣基隆地方法院檢察署檢察官
被　　　告　甲○
上列被告因違反懲治走私條例案件，經檢察官提起公訴（93年度
偵字第2764號），本院判決如左︰
    主  文
甲○共同私運管制物品進口逾公告數額，處有期徒刑伍月，緩刑
貳年。
    事  實
一、甲○與位於嘉義縣梅山鄉○○村○○○路21 號玉美香食品
    有限公司（下稱玉美香公司）之負責人丁○○為友人，自民
    國（下同）91年7、8月起，受玉美香公司之委託，代該公司
    接洽貨物進口時連絡報關行、運輸事宜，丁○○並將公司大
    小印鑑章及國貿局廠商出進口登記影本等報關所須資料交由
    甲○保管。甲○明知花姑、金針菇如數量逾1000公斤或完稅
    價格逾新台幣（下同）10萬元，即為管制進口物品，仍利用
    代玉美香公司處理前開業務之機會，於91年12月間，與不詳
    姓名之成年人基於私運管制物品進口之犯意聯絡，由該不詳
    姓名之成年人，於不詳時間，在國外某處，將完稅價格22萬
    9600元，重達1025公斤之花菇、完稅價格9萬7020元，重達
    2205公斤之金針菇，藏置裝滿竹筍之貨櫃內，以玉美香公司
    為受貨人之名義於91年12月18日自香港運出，於91年12月23
    日私運至台灣後，欲藉申報竹筍進口之名義，委由不知情之
    報關行人員丙○○向基隆關稅局報關。嗣於91年12月23 日
    該只貨櫃抵台後，在船邊遭海關抽驗，發現實際來貨夾藏管
    制物品後，由船公司通知丙○○，始循線查悉上情。
二、案經法務部調查局航業海員調查處（下稱海調處）函送臺灣
    基隆地方法院檢察署檢察官偵查起訴。
    理  由
一、訊據被告甲○矢口否認有上揭犯行，辯稱：伊僅代玉美香公
    司處理該公司貨物進口時連絡報關行及運輸事宜，未代該公
    司採購任何物品，本批貨物進口前，香港陳文英先生已事先
    通知該批貨物係誤運，準備退運，伊有通知報關行不要報關
    、不要提貨，實際上亦未提出報關申請，並非故意私運進口
    云云。惟查：
  (一)按一次私運海關進口稅則第1章至第八章所列物品之一項或
    數項，其總額由海關照緝獲時之完稅價格計算超過新台幣10
    萬元，重量超過1000公斤者，屬管制進口物品，行政院公告
    之管制物品項目及其數額丙項第5款定有明文。本件私運進
    口之花菇、金針菇屬海關進口稅則第7章所列物品，且花菇
    之完稅價格為22萬9600元，重量1025公斤，金針菇完稅價格
    為9萬7020元，重量2205公斤，有財政部基隆關稅局94年5月
    20日基普稽字第0941010963號函、進口艙單、提單、基隆關
    稅局扣押貨物、運輸工具收據及搜索筆錄各1紙附卷可稽，
    足見該批貨物確屬管制進口物品，且依上開函文所示，上開
    私運貨品係夾藏於WFHU0000 000號貨櫃，深入櫃內近3/2 處
    ，與進口艙單原申報之竹筍相同包裝之木箱內，足見該批貨
    物並非誤裝、誤運而係故意將管制物品夾藏在貨櫃內，俾查
    驗人員不易發覺，而達私運進口之目的。故被告辯稱香港陳
    先生來電稱係誤運云云，顯非實情。
  (二)證人丙○○於本院審理時證稱，91年12月間，本批貨物進口
    前，被告有通知我有竹筍要到，我也有接到船公司到貨通知
    。依之前我為玉美香公司處理二筆竹筍進口之過程，我會在
    接到船公司到貨通知後，向被告索取發票等報關文件，再計
    算稅款向玉美香公司索取。被告於本批貨物到貨有通知有竹
    筍要到，我也收到船公司到貨通知，被告之前從未向我說過
    本批貨物寄錯，不要報關，是船公司通知我，我才知道。足
    認被告辯稱，伊經香港陳文英先生事先通知該批貨物係誤運
    後，有通知報關行不要報關云云，係事後卸責之詞，不足採
    信。
  (三)證人丁○○於本院審理時，經被告詰問後，固認同被告詰問
    時所稱，二人合作的流程為，我負責購買貨品，貨運到那個
    港口轉口到台灣則由被告安排，是本件事發後我才知悉有陳
    文英之人。經被告事發後告知，通常是由陳文英通知被告有
    貨物要到，才由被告處理台灣部分進口事宜，報關行會向玉
    美香公司求證，果係確定無訛，被告才會處理報關事宜。可
    是這批貨我沒有接到報關行的求證電話，事發後被告問我有
    無這批貨，我表示沒有等語（參見本院94年12月5 日審判筆
    錄第4頁）。依證人於本院審理時所證，是否到貨，渠須經
    被告通知才會知悉。惟此與證人丁○○於海調處訊問時所稱
    ，本公司係向香港廠商訂購醃製竹筍進口來台加工販售，香
    港廠商出貨後會將船公司、航次、船名、出口日期及貨櫃號
    碼通知我，我就通知被告，由被告負責與船務代理公司、報
    關行及貨運公司聯絡，辦理換取提單、進口報關及將貨物拖
    運至本公司所在，本公司則於貨運關後，將應付之關稅、報
    關費用及運輸費用，匯入被告指定之報關行帳戶內，所以本
    公司只有告訴被告前述貨運資料及支付費用，至於與船務代
    理公司、報關行貨運公司之聯絡，均由被告負責等語（參見
    偵查卷第11頁）不符。然證人丁○○於海調處調查時所證，
    係渠知到貨後才通知被告等語，核與被告於偵查中供稱，以
    前是丁○○告訴我有貨，我才去報關，本件丁○○沒有跟我
    講等語（參見偵查卷第53頁）相符，再參以被告於本院行準
    備程序時，受命法官請其陳報陳文英年籍，俾對被告有利事
    項為調查時，被告供稱：伊與陳文英不熟，陳文英與玉美香
    公司之國外採購有關，伊會請玉美香公司提供陳文英之資料
    云云，益見證人丁○○於本院審理時所證，渠事發後才知陳
    文英其人與事實不符，渠於海調處調查時所陳始與事實相符
    ，於本院審理時所證，顯係經被告誤導所致，其證言自難採
    信。再依刑事訴訟法第159條之3之規定，證人丁○○於司法
    警察調查中所為之陳述與審判中不符，其先前之陳述具有較
    可信之特別情況，且為證明犯罪事實存否所必要者，自得採
    為證據。是依證人丁○○於海調處所證，依先前慣例，渠於
    有貨物進口時，會先行通知被告，但渠未通知被告，玉美香
    公司有進口本批貨物要進口；證人丙○○於本院審理時所證
    ，係被告通知渠有本批貨物，內容為竹筍等語觀之，顯見本
    批貨物將進口僅被告知悉，若非被告自行以玉美香公司名義
    私運進口，豈會僅有被告知悉，益證被告所辯，係錯運云云
    ，均係事後飾卸之詞，自難採信。
  (四)綜上所陳，被告前開辯詞不足採信，其犯行事證明確，堪以
    認定。
二、核被告所為，係犯懲治走私條例第2條第1項之私運管制物品
    進口逾公告數額罪。其與不詳姓名年籍之成年人間，有犯意
    聯絡，行為分擔，為共同正犯。爰審酌被告所輸入之物品係
    農產品而非其他危害社會治安或侵害智慧財產權之物品、輸
    入物品之種類、數量及重量、犯罪手段、犯後態度等一切情
    狀，量處如主文所示之刑。又被告未曾受有期徒刑以上刑之
    宣告，此有台灣高等法院被告全國前案紀錄表一紙在卷可稽
    ，其因一時失慮，偶罹刑典，經此刑之宣告後，應知警惕，
    信無再犯之虞，本院因認暫不執行其刑為當，爰依刑法第74
    條第1款之規定宣告緩刑，以啟自新。末以，本案查獲之花
    菇、金針菇，為被告犯罪所得之物，本應依刑法第38條第1
    項第2款宣告沒收，惟上開貨品業經財政部基隆關稅局依海
    關緝私條例之規定予以沒入，有該局92年5月8日（91）稽字
    第00 36號基隆關稅局處分書在卷可稽，自無庸重覆宣告沒
    收，併此敘明。
據上論斷，應依刑事訴訟法第299條第1項前段，懲治走私條例第
2條第1項、第11條，刑法第28條、第74條第1款，判決如主文。
本案經檢察官乙○○到庭執行職務
中　　華　　民　　國　　94　　年　　12　　月　　19　　日
                  刑事第二庭審判長法  官  王敏慧
                                  法  官  劉桂金
                                  法  官  陳伯厚
以上正本證明與原本無異。
對於本件判決如有不服，應於收受送達後10日內，向本院提出上
訴書狀，上訴於臺灣高等法院，並按他造當事人之人數附具繕本
。
中　　華　　民　　國　　94　　年　　12　　月　　20　　日
                                  書記官  明祖斌
附錄論罪法條：
懲治走私條例第2條第1項
私運管制物品進口、出口逾公告數額者，處 7 年以下有期徒刑，
得併科新臺幣 3 百萬元以下罰金。
第 1 項所稱管制物品及其數額，由行政院公告之。
